臺灣新竹地方法院刑事判決　　　　　　　 95年度訴更字第3號
公　訴　人　臺灣新竹地方法院檢察署檢察官
被　　　告　乙○○
指定辯護人　本院公設辯護人甲○○
上列被告因違反槍砲彈藥刀械管制條例案件，經檢察官提起公訴
（93年度偵字第4174號），經本院以93年度訴字第638 號協商判
決，被告不服提起上訴，經台灣高等法院以94年度上訴字第4033
號撤銷發回本院，本院撤銷協商程序，改依通常程序審理並判決
如下：
    主   文
乙○○未經許可，持有可發射子彈具有殺傷力之改造手槍，處有
期徒刑拾月，併科罰金新臺幣拾萬元，罰金如易服勞役，以新臺
幣壹仟元折算壹日。扣案具有殺傷力之仿ＦＮ廠半自動手槍製造
之玩具手槍換裝土造金屬槍管而成之改造手槍（含彈匣壹個，槍
枝管制編號：0000000000號）壹枝沒收之。
    事   實
一、乙○○明知可發射子彈具有殺傷力之改造玩具手槍及改造子
    彈均為槍砲彈藥刀械管制條例所管制之物品，未經許可，不
    得無故持有，竟基於非法持有具有殺傷力改造手槍及子彈之
    犯意，於民國91年3 、4 月間某日，在新竹市○區○○街14
    號1 樓前，為擔保先前姓名年籍不詳綽號「阿宏」之成年男
    子向其所借之新臺幣（下同）4 萬元借款，自「阿宏」處收
    受具殺傷力之仿ＦＮ廠半自動手槍製造之玩具手槍換裝土造
    金屬槍管改造而成之改造手槍乙枝（槍枝管制編號00000000
    00，含彈匣1 個），及具殺傷力以金屬彈殼加裝直徑6.97mm
    金屬彈頭改造而成之改造子彈5 顆，並攜回當時居住之新竹
    市○○路嘉華套房藏置，且於92年3 月間搬遷時，將前開槍
    彈移至新竹市○區○○街14號3 樓303 室住處藏放，嗣於93
    年1 月間某日，乙○○在有偵查犯罪職權之機關或個人發覺
    其犯罪前，主動向具有偵查權之當時任職新竹市警察局第二
    分局警員林進輝供出其持有前開改造槍枝1 枝及子彈等情而
    自首，嗣林進輝調往新竹市警察局第三分局青草湖派出所，
    其所屬警局於93年8 月4 日晚上7 時30分許，持搜索票在乙
    ○○上開新竹市○○街住處搜獲上開槍彈。
二、案經新竹市警察局第三分局報告臺灣新竹地方法院檢察署檢
    察官偵查起訴。
    理    由
一、訊據被告乙○○就前開時、地持有槍枝及子彈之事實坦承不
    諱，惟辯稱：當時有向員警提到要報繳，但尚未及報繳之際
    ，員警卻先聲請搜索票前往住宅查獲，因此方才喪失報繳之
    機會云云。查：被告於本院準備、審理時之對於相關持有槍
    、彈之經過、時間及地點均供述明確，核與證人即新竹市警
    察局第三分局青草湖派出所員警林進輝於本院93年度訴字第
    638 號審理中證述情節相符，並有上開查獲之改造槍枝1 支
    及改造子彈5 顆等物扣案可資佐證。而扣案之上揭槍、彈，
    經送內政部警政署刑事警察局鑑定，該局於93年8 月26日以
    刑鑑字第0930162852號號槍彈鑑定書（參偵查卷第39至40頁
    ），其鑑定結果為：「送鑑之改造手槍1 支（槍枝管制編
    號：0000000000號），認係由仿ＦN 廠半自動手槍製造之玩
    具手槍換裝土造金屬槍管改造而成之改造手槍，機械性能良
    好，可擊發適用子彈，認具殺傷力。送鑑子彈7 顆，認均
    係玩具金屬彈殼加裝直徑6.97mm金屬彈頭改造而成之改造子
    彈，採樣2 顆試射，1 顆可擊發，認具殺傷力，1 顆無法擊
    發，認不具殺傷力。」，而剩餘5 顆子彈經本院依職權送內
    政部警政署刑事警察局試射結果，認均係由玩具彈殼加裝直
    徑6.97mm金屬彈頭改造而成之改造子彈，經實際試射，其中
    4 顆，均可擊發，認均具殺傷力，1 顆無法擊發，認不具殺
    傷力，此亦有內政部警政署刑事警察局94年4 月29日刑鑑字
    第0940063535號函文在卷可稽。
二、雖被告辯稱當時已屬報繳依法應可免刑云云，然按槍砲彈藥
    刀械管制條例第18條所謂「報繳」槍械之程序應包括：由
    本人或委託他人以電話自首。即時到案說明。繳交全部
    槍砲彈藥刀械。（參見內政部86年11月24日86台內警字第86
    70690 號函），易言之，所謂「報繳」應非單純將持有槍枝
    之狀況告知檢警單位已足，其必須到案說明並且實際上繳交
    全部槍砲彈藥方屬報繳程序完成，查：證人林進輝於本院93
    年度訴字第638 號審理中證述：「（問：你那時曾經有和被
    告談過槍彈的問題嗎？）（答：那時有一個自首報繳的期限
    ，是在92年12月到93年年初，我有跟被告講說問他有沒有朋
    友或他自己有沒有槍可以報繳，因為被告在之前曾經有槍砲
    的前科，當時被告說如果我要他報繳，他也願意，他當時說
    他有，他朋友也有，他要我包紅包給他，這個可能是因為我
    跟他有私交的關係，後來被告沒有報繳出來，是因為我在二
    分局有一些公文積壓延宕）」、「（問：你在92年底93年初
    就知道被告持有槍彈嗎？）（答：知道，被告說要我包個紅
    包他就報繳，而且要確定被告能全身而退，被告當時有說自
    首後要免除其刑他才要報繳）」、「（問：之後聲請搜索票
    確定被告持有槍彈，這跟之前他曾經跟你講的槍彈有沒有關
    係，是不是因為他之前向你說過他持有槍彈，所以你才向法
    院聲請搜索票？）（答：是的）」、「（問：案發前被告是
    否有跟你說過他有槍彈要報繳？）（答：我只記得他在93年
    1 月份時有提過）」（見本院93年度訴字第638 號卷第72-7
    5 頁）等語，是由前揭證人林進輝證言得見，被告持有槍彈
    之事情僅係口頭告知證人林進輝，然並未到案說明，亦未實
    際將槍彈交與警方，是其行為並不符合法律所規定之報繳程
    序，被告辯稱應有免刑之適用云云，應不足採。綜上所述，
    本件事證明確，被告持有槍、彈犯行應足認定。
三、新舊法比較：
（一）按槍砲彈藥刀械管制條例第11條第4 項業於94年1 月26日
      修正公布為同條例第8 條第4 項之罪，並於同年月28日生
      效施行，依修正前第11條第4 項未經許可持有可發射子彈
      具有殺傷力之槍枝罪，其法定本刑為「一年以上七年以下
      有期徒刑，併科新臺幣七百萬元以下罰金」，修正後同條
      例第八條第四項規定之法定本刑則提高為「三年以上十年
      以下有期徒刑，併科新臺幣七百萬元以下罰金」，比較修
      正前後法律，自應依刑法第2 條第1 項但書從輕原則規定
      ，適用修正前同條例第11條第4 項規定，對被告較為有利
      。
（二）被告行為後，刑法於94年2 月2 日修正公布，並於95 年7
      月1 日施行。依修正後刑法第2 條第1 項規定，行為後法
      律有變更者，適用行為時之法律；但行為後之法律有利於
      行為人者，適用最有利於行為人之法律。且有關新舊法之
      比較，應就罪刑有關之共犯、未遂犯、想像競合犯、牽連
      犯、連續犯、結合犯，以及累犯加重、自首減輕暨其他法
      定加減原因（如身分加減）與加減例等一切情形而為比較
      ，修正前刑法第55條規定：「一行為而觸犯數罪名，或
      犯一罪而其方法或結果之行為犯他罪名者，從一重處斷。
      」；而修正後則規定：「一行為而觸犯數罪名者，從一重
      處斷。但不得科以較輕罪名所定最輕本刑以下之刑。」，
      新法第55條但書係科刑之限制，為法理之明文化，非屬法
      律之變更，逕行適用修正後之刑法第55條規定（最高法院
      95年度第21次刑事庭會議）。本件被告於犯罪時，刑法
      第42條第2 項前段規定：「易服勞役以1 元以上3 元以下
      折算1 日」，又被告行為時之易服勞役折算標準，業據修
      正前罰金罰鍰提高標準條例第2條 前段（現已刪除）規定
      ，就其原定數額提高為100 倍折算1 日，則本件被告行為
      時之易服勞役折算標準，應以銀元300 元折算1 日，即新
      台幣900 元折算1 日；而修正後之刑法第42條第3 項前段
      規定：「易服勞役以新台幣1 千元、2 千元或3 千元折算
      1 日」，比較修正前後之易服勞役折算標準，以修正後之
      規定，較有利於被告，則應依刑法第2 條第1 項但書規定
      ，適用修正後之刑法第42條第3項 前段規定，就罰金部分
      定其易服勞役之折算標準。被告行為後，刑法於94年2
      月2 日修正公布，95年7 月1 日施行，有關自首之規定，
      修法前規定係「減輕其刑」；而修法後則規定「得減輕其
      刑」，自屬法律有變更，依新法第2 條第1 項規定，比較
      新舊法結果，自以修法前之規定有利於行為人。
四、核被告乙○○所為係犯修正前槍砲彈藥刀械管制條例第11條
    第4 項未經許可持有可發射子彈具有殺傷力之槍枝罪、同條
    例第12條第4 項持有子彈罪。被告乙○○同時持有槍彈部分
    ，顯係一行為觸犯數罪名，為想像競合犯，依刑法第55條規
    定從一重之未經許可持有可發射子彈具有殺傷力之槍枝罪處
    斷。按刑法第62條規定，對於未發覺之罪自首而受裁判者，
    減輕其刑。但有特別規定者，依其規定。又槍砲彈藥刀械管
    制條例第18條第1 項前段規定，犯本條例之罪自首，並報繳
    其持有之全部槍砲、彈藥、刀械者，減輕或免除其刑。按槍
    砲彈藥刀械管制條例既為刑法之特別法，該條例第18條第1
    項前段規定，即為刑法第62條但書所示之特別規定，自應優
    先適用，固有最高法院91年度臺上字第615 號判決可參。惟
    本案被告乙○○就上開未經許可持有可發射子彈具有殺傷力
    之改造手槍之犯行，於警方尚未發覺前，即主動向員警林進
    輝供出其持有前開改造手槍1 枝而表示願意接受裁判而自首
    之，然被告乙○○並未有報繳所持槍彈之舉措如前所述，則
    被告對於犯罪事實未發覺之罪自首而接受裁判，應依修正前
    刑法第62條前段自首之規定減輕其刑，難謂與槍砲彈藥刀械
    管制條例第18條第1 項前段規定相合，附此敘明。審酌被告
    無視法令禁制，未經許可持有具殺傷力之改造手槍、子彈之
    犯罪動機、目的，以及持有之數量，以及對於社會具有高度
    潛在危險性，威脅社會秩序及一般人民之生命、身體安全甚
    鉅，暨其犯罪手段、犯後飾詞狡卸、態度尚非佳等一切情狀
    ，量處如主文所示之刑及諭知罰金如易服勞役之折算標準，
    以資懲儆。扣案之具有殺傷力之仿FN廠型半自動手槍製造之
    玩具手槍換裝土造金屬槍管而成之改造手槍（含彈匣1 個，
    槍枝管制編號：0000000000號）1 枝為違禁物，不問屬於犯
    人與否，應依刑法第38條第1 項第1 款之規定宣告沒收；至
    改造子彈5 顆，均經鑑驗試射滅失，已非違禁物，另扣案之
    不具殺傷力之改造子彈2 顆，非屬違禁物，爰就此部分均不
    予宣告沒收，併此敘明。
五、應適用之法條：刑事訴訟法第299 條第1 項前段，修正前槍
    砲彈藥刀械管制條例第11條第4 項、第12條第4 項，刑法第
    11條前段、第2 條第1 項、第55條、修正前第62條前段、第
    42條第3 項、第38條第1 項第1 款，判決如主文。
本案經檢察官陳榮林到庭執行職務。
中    華    民    國   96    年    7       月    13   日
                         臺灣新竹地方法院刑事第一庭
                             審判長法  官  賴淑敏
                                   法  官  黃美文
                                   法  官  李毓華
以上正本證明與原本無異。
如不服本判決應於收受本判決後十日內向本院提出上訴書狀，其
未敘述上訴理由者，並得於提起上訴後十日內向本院補提理由書
狀( 均須按他造當事人之人數附繕本 )「切勿逕送上級法院」。
中　　華　　民　　國　　96　　年　　7 　　月　　13　　日
                                   書記官  陳美利
附論罪科刑法條
槍砲彈藥刀械管制條例第11條第4項：
未經許可，持有、寄藏或意圖販賣而陳列第一項所列槍砲者，處
一年以上七年以下有期徒刑，併科新臺幣七百萬元以下罰金。
槍砲彈藥刀械管制條例第12條第4項：
未經許可，持有、寄藏或意圖販賣而陳列子彈者，處五年以下有
期徒刑，併科新台幣三百萬元以下罰金。
